【裁判字號】    95,上更(一),280
【裁判日期】    950630
【裁判案由】    強盜
【裁判全文】
臺灣高等法院刑事判決             95年度上更(一)字第280號
上  訴  人
即  被  告  甲○○
                    （另案羈押於臺灣臺北看守所）
指定辯護人  本院公設辯護人  郭書益
上列上訴人因強盜案件，不服臺灣士林地方法院92年度訴字第35
號，中華民國92年3月3日第一審判決（起訴案號：臺灣士林地方
法院檢察署91年度偵字第10393號），提起上訴，經判決後，由
最高法院發回更審，本院判決如下：
    主  文
上訴駁回。
    事  實
一、甲○○前於八十年間因違反麻醉藥品管理條例案件，經本院
    處有期徒刑三年二月及六月，並定執行刑有期徒刑三年六月
    確定；八十二年間因竊盜案件，經本院判處有期徒刑一年六
    月確定，上二案件接續執行，至八十三年十二月七日假釋出
    獄，於假釋期間，另犯竊盜案件，經臺灣桃園地方法院判處
    有期徒刑一年八月確定，又另犯強盜案件，經臺灣台中地方
    法院判處有期徒刑三年二月，上二案件並定應執行有期徒刑
    四年六月確定，前開執行違反麻醉藥品管理條例及竊盜案件
    之假釋後經撤銷，應執行殘刑三年一月十一日。應執行之殘
    刑與前述定應執行有期徒刑四年六月之案件接續執行，刑期
    自八十五年十一月八日起算，指揮書執畢日期為九十三年一
    月三十日，嗣於八十九年十月九日假釋出監。
二、甲○○於假釋期間內，竟不知悔改，於九十一年八月二日傍
    晚與姓名年籍不詳綽號「阿明」之成年男子，在臺北市士林
    區附近閒逛，於同日傍晚六時許，行經臺北市○○路某彩券
    行，見在該處買彩券之乙○○脖子上掛有金項鍊，遂與「阿
    明」共同基於意圖為自己不法所有之犯意聯絡，由甲○○向
    乙○○訛稱：「你好像是打我弟弟的人」，「阿明」即在旁
    附和稱：「沒錯」，經乙○○否認，甲○○遂央乙○○至臺
    北市○○區○○路一六五號之士林國小供其弟指認，乙○○
    即隨甲○○及「阿明」同往，在士林國小校園內，「阿明」
    站於乙○○之前方，甲○○則站立於乙○○後方石頭上，「
    阿明」於乙○○與甲○○談話時乘隙以手推乙○○額頭，使
    乙○○後傾，甲○○旋將右手肘彎曲，以整個右手緊勒住乙
    ○○脖子喉結處，使乙○○頸部因受突發性之強暴壓迫，因
    呼吸困難，立刻蹲下雙腳採取低姿勢避免窒息，至使乙○○
    不能抗拒時，強取乙○○掛於脖子上之金項鍊，得手後旋與
    「阿明」至臺北市○○街以新台幣一萬三千元變賣該金項鍊
    ，二人並朋分花用。嗣於九十一年九月八日傍晚六時四十八
    分，乙○○行經臺北市○○區○○路一三○號前，適見甲○
    ○亦在該處，經高呼甲○○搶其項鍊後，與路人及因民眾報
    案至該處之警員合力逮捕甲○○。
三、案經乙○○訴由臺北市政府警察局士林分局報告臺灣士林地
    方法院檢察署檢察官偵查起訴。
    理  由
一、訊據上訴人即被告甲○○，於警訊、偵訊、原審及本院審理
    時均坦承與已成年人「阿明」於前開時地以前開方式，取得
    告訴人脖子上之項鍊後與「阿明」典當該項鍊朋分花用等情
    不諱，惟矢口否認強盜犯行。於本院前審辯稱：伊雖有勒告
    訴人之脖子，但並沒有很用力，勒脖子僅要分散告訴人之注
    意力，乘告訴人不注意時搶奪告訴人項鍊。於本院審理時辯
    稱其無強盜之意思，所為僅構成搶奪云云。經查：
    (一)按刑法上之搶奪罪，奪取他人所有物，雖與強盜罪無殊，
      但搶奪行為僅指乘人不及抗拒而奪取者而言，如果施用強
      暴脅迫使人不能抗拒而為奪取，即應成立強盜罪。至所謂
      強暴脅迫手段，衹須抑壓被害人之抗拒，足以喪失其意思
      自由為已足，縱令被害人實際並無抗拒行為，仍於強盜罪
      之成立，不生影響。（最高法院七十七年臺上字第一六九
      九號裁判參照）
    (二)被告與「阿明」於上開時、地，在士林國小校園內，由「
      阿明」站在告訴人乙○○前方，被告則站立在告訴人後方
      石頭上，「阿明」乘隙以手推告訴人額頭，使告訴人後傾
      之時，被告從後方旋將右手肘彎曲以整個右手緊勒住告訴
      人脖子喉結處，斯時告訴人頸部因受突發性壓迫，因呼吸
      困難，至使告訴人不能抗拒時，立刻蹲下雙腳採取低姿勢
      以避免窒息，被告以此強暴之方式取得告訴人掛於脖子上
      之金項鍊等情，迭據告訴人於警訊、原審及本院前審調查
      及審理時指述歷歷在卷（見偵卷第二十六頁、四十二頁、
      原審卷第四十、四十一、四十二、四十四、五十頁、本院
      前審卷第三十一頁），核與被告於警訊、原審偵審及本院
      前審所供相符。
    (三)又頸部係人體連接頭部及氣管呼吸通道之重要位置，斯時
      告訴人脖子喉結處遭被告突發性強暴攻擊時，告訴人當場
      立刻蹲下雙腳採取低姿勢以避免窒息之事實，經告訴人指
      述稽詳如前所述，堪認被告當時使用右手腕力確實相當用
      力壓迫到告訴人脖子喉結處，告訴人因呼吸困難至使不能
      抗拒之客觀事實，應堪認定，足證被告使用強暴之不法行
      為，已達抑壓被害人之抗拒，並至使告訴人喪失其意思自
      由之不能抗拒程度，被告所辯未用力勒住告訴人脖子，其
      無強盜之意思云云，核係畏罪卸責之詞，當無可採，本件
      事證明確，被告犯行應可認定。
二、核被告所為，係犯刑法第328條第1項之強盜罪。被告與成年
    男子「阿明」間，有犯意聯絡及行為分擔，應論以共同正犯
    。
三、原審同此事實認定，依刑法第28條、第328條第1項之規定，
    審酌被告年輕力壯，不思正途營生，且前科累累（有本院被
    告全國前案紀錄表在卷可稽），素行不良，於假釋期間不知
    真切悔改，竟再犯罪及其犯罪之手段、所得之不法利益、尚
    未與告訴人和解，賠償其損害暨犯罪後態度等一切情狀，量
    處有期徒刑伍年肆月。其認事用法，核無違誤。被告上訴否
    認強盜，認其所為僅應成立搶奪云云，核無理由，應該駁回
    。
據上論斷，應依刑事訴訟法第368條，判決如主文。
本案經檢察官黃全祿到庭執行職務。
中    華    民    國    95    年    6     月    30    日
                  刑事第十二庭  審判長法  官  蔡  永  昌
                                      法  官  張  正  亞
                                      法  官  陳  榮  和
以上正本證明與原本無異。
如不服本判決，應於收受送達後十日內向本院提出上訴書狀，其
未敘述上訴之理由者並得於提起上訴後十日內向本院補提理由書
（均須按他造當事人之人數附繕本）。
                                      書記官  劉  麗  芬
中    華    民    國    95    年    7     月    3     日
附錄：本案論罪科刑法條全文
中華民國刑法第328條第1項
（普通強盜罪）
意圖為自己或第三人不法之所有，以強暴、脅迫、藥劑、催眠術
或他法，至使不能抗拒，而取他人之物或使其交付者，為強盜罪
，處5年以上有期徒刑。


司法院資訊處製作；財團法人民間司法改革基金會備份。
